臺灣士林地方法院刑事判決
111年度訴字第294號
公  訴  人  臺灣士林地方檢察署檢察官
被      告  吳東陽


選任辯護人  羅亦成律師
上列被告因違反槍砲彈藥刀械管制條例等案件，經檢察官提起公
訴（111年度偵字第10548號），本院判決如下：
    主    文
吳東陽犯非法寄藏非制式手槍罪，處有期徒刑參年捌月，併科罰
金新臺幣柒萬元，罰金如易服勞役，以新臺幣壹仟元折算壹日；
又犯恐嚇公眾罪，處有期徒刑肆月，如易科罰金，以新臺幣壹仟
元折算壹日。
扣案之非制式手槍壹支（含彈匣壹個，槍枝管制編號0000000000
號）沒收。
    事    實
一、吳東陽明知可發射子彈具有殺傷力之槍枝及具有殺傷力之子
    彈，分屬槍砲彈藥刀械管制條例第4條第1項第1款、第2款所
    列管之槍砲及彈藥，非經中央主管機關許可，不得寄藏或持
    有，竟基於非法寄藏具殺傷力之非制式手槍及子彈之犯意，
    於民國110年3、4月間，在新北市蘆洲區某河堤處，受友人
    「林楷勳」之託，代為保管其所交付具殺傷力之非制式手槍
    1支（含彈匣1個、槍枝管制編號為0000000000號）及具殺傷
    力之子彈7顆（下合稱：本案槍彈），並藏放在其位於新北
    市○○區○○路00巷00號住所內。
二、吳東陽於111年5月6日晚間某時與翁瑞聰（起訴書誤載為翁
    聰瑞，下均同）在林森北路某處之酒店飲酒時，認遭翁瑞聰
    言語侮辱，並稱欲修理吳東陽，致吳東陽心生不滿，且知悉
    翁瑞聰之聚會場所係位於臺北市○○區○○○路0段00巷00號，卻
    誤認為上開場所隔壁（即同巷36號，所有人為王信霖）同屬
    翁瑞聰之聚會場所或與翁瑞聰有往來，即基於恐嚇公眾之犯
    意，於同年月7日3時20分許，攜本案槍彈搭乘民間計程車前
    往臺北市士林區重慶北路4段49巷口處下車，徒步走至同巷3
    6號住宅後，持本案槍彈朝該址住宅1樓鐵捲門、鐵門連開7
    槍(毀損部分未據告訴)，致生危害於公眾安全。
三、案經新北市政府警察局汐止分局報請臺灣士林地方檢察署檢
    察官偵查起訴。
    理    由
一、按被告以外之人於審判外之言詞或書面陳述，除法律有規定
    者外，不得作為證據；又被告以外之人於審判外之陳述，雖
    不符合刑事訴訟法第159條之1至第159條之4之規定，而經當
    事人於審判程序同意作為證據，法院審酌該言詞陳述或書面
    陳述作成時之情況，認為適當者，亦得為證據，而當事人、
    代理人或辯護人於法院調查證據時，知有上開不得為證據之
    情形，而未於言詞辯論終結前聲明異議者，視為有前項之同
    意，刑事訴訟法第159條第1項及第159條之5分別定有明文。
    本判決後述所引之各項證據，其屬傳聞證據之部分，檢察官
    、被告吳東陽與其辯護人於本院準備程序時均表示無意見（
    本院訴卷第42頁），且渠等於言詞辯論終結前，對於該等證
    據之證據能力均未再爭執，本院審酌該等證據資料製作時之
    情況，尚無違法不當或證明力明顯過低之瑕疵，與本案待證
    事實復俱有關聯性，認以之作為本案證據應屬適當，揆諸前
    開規定，該等證據具有證據能力。至其餘本案認定犯罪事實
    之非供述證據，均與本案事實具有關聯性，並無事證足認有
    違背法定程序或經偽造、變造等情事，且經本院依法踐行調
    查程序，檢察官、被告、辯護人對於上開證據之證據能力均
    未爭執，依刑事訴訟法第158條之4之反面解釋，亦均有證據
    能力。
二、認定犯罪事實所憑證據及理由：
　㈠上揭事實，業據被告於警詢、偵查、本院準備及審理時均坦
    承不諱，核與證人王信霖、翁瑞聰及鄭楚翰（民間計程車司
    機）於警詢時之證述內容相符，並有臺北市政府警察局大同
    分局搜索扣押筆錄（偵卷第45、46頁）、扣押物品目錄表（
    偵卷第47頁）、現場監視錄影光碟及上開錄影畫面擷圖照片
    （偵卷第99至103頁）、現場蒐證照片（偵卷第165至181頁
    ）、臺北市政府警察局士林分局刑案現場勘察報告（偵卷第
    219至285頁）在卷可佐。
　㈡被告持本案槍彈射擊，子彈7顆雖因擊發而均裂解為彈頭、彈
    殼，然被告以本案手槍擊發子彈後，造成民宅鐵製大門與鐵
    捲門共有7處彈孔，有卷附現場照片（偵卷第165至171頁）
    可證；佐以判斷子彈是否具殺傷力，是指子彈試射擊發後之
    彈頭（丸）可完全穿透厚0.65mm鋁質監測板，此為本院職務
    上已知之事項，而本案子彈擊發後，業已穿透鐵製大門與鐵
    捲門，此有前述現場照片可證，該等子彈既可穿透鐵製大門
    與鐵捲門，當可完全穿透厚0.65mm鋁質監測板，堪認被告持
    有之本案子彈7顆均具有殺傷力無訛；又扣案之手槍1支、彈
    殼7顆，經送內政部警政署刑事警察局以檢視法、性能檢驗
    法 比對顯微鏡法鑑驗結果：⑴送鑑手槍1支（槍枝管制編號
    ：0000000000），認係非制式手槍，由仿手槍外型製造之槍
    枝，組裝已貫通之金屬槍管而成，擊發功能正常，可供擊發
    適用子彈使用，認具殺傷力；⑵送鑑彈殼7顆，認均係已擊發
    遭截短之口徑9mm制式空包彈彈殼。…且經比對結果認送鑑槍
    枝1支（槍枝管制編號:0000000000）之試射彈殼，經與同案
    送鑑彈殼7顆（現場編號B02）比對結果，其彈底特徵紋痕均
    相吻合，認係由該槍枝所擊發等情，有卷附該局111年6月29
    日刑鑑字第1110054856號鑑定書（偵卷第215至217頁）可證
    。
　㈢綜上所述，被告上開任意性自白與事證相符而足採信。從而
    ，本案事證明確，被告上開犯行，洵堪認定。　　
三、論罪科刑及沒收：　
　㈠按所謂恐嚇，凡一切之言語、舉動足以使他人生畏懼心者，
    均包含在內（最高法院22年上字第1310號判例意旨參照）。
    又刑法第305條所謂恐嚇他人，係指恐嚇特定之一人或數人
    而言，若其所恐嚇者係不特定人或多數人，則為刑法第151
    條所謂恐嚇公眾（最高法院27年滬上字第65號判例意旨參照
    ）。再按刑法第151條之恐嚇公眾罪，僅以行為人有以加害
    生命、身體、財產之事為恐嚇公眾之行為，致使公眾有人心
    生畏懼之危險，公安秩序因而受到騷擾以及不安，即該當本
    罪；換言之，行為人若主觀上對於其以加害生命、身體、財
    產之恐嚇內容恐嚇特定人或不特定多數人，將足以威脅公眾
    安全之事實，有所認識，復決意而對公眾為恐嚇行為，致發
    生公眾安全之危險者，即已成立本罪；至於行為人主觀上有
    無進一步實現加害內容之意圖或決意，或公眾安全是否已發
    生實害，則非所問。查被告在深夜時分，現場無他人在場之
    情形下，逕自持本案槍彈朝王信霖居住之臺北市○○區○○○路0
    段00巷00號住處射擊，雖意在警告翁瑞聰，但被告應知悉此
    舉將造成住在該處之王信霖以及附近之住戶聽聞槍聲及事後
    發現王信霖住處鐵製大門、鐵捲門有多處彈孔後感到恐懼與
    不安，被告明知上情仍執意為之，顯見被告有意將槍聲及射
    擊後遺留之彈孔（即惡害）通知於公眾（即王信霖及附近之
    住戶）之目的，堪認被告主觀上有藉由開槍恐嚇公眾之犯意
    至灼。是核被告上開所為，就事實一部分，係犯槍砲彈藥刀
    械管制條例第7條第4項之未經許可寄藏非制式手槍罪、同條
    例第12條第4項之未經許可寄藏子彈罪；事實二部分則係犯
    刑法第151條之恐嚇公眾罪。被告就事實一部分持有本案槍
    彈之行為，係寄藏之當然結果，不另論以非法持有非制式手
    槍罪及非法持有子彈罪。公訴意旨認被告就事實一部分係犯
    違法持有具殺傷力手槍罪、具殺傷力子彈罪容有誤解，但因
    與本院所適用之論罪法條相同，無庸依刑事訴訟法第300 條
    規定變更起訴法條。再被告就事實一部分係以一行為同時寄
    藏本案槍彈，係以一行為同時觸犯前開2罪名，為想像競合
    犯，應依刑法第55條之規定，從一重之未經許可寄藏非制式
    手槍罪處斷。
　㈡又未經許可持有槍、彈罪，其持有之繼續為行為之繼續，至
    持有行為終了時，均論以一罪，不得割裂。若以之犯他罪，
    兩罪間之關係如何，端視其開始持有之原因為斷。被告自11
    0年3、4月間起寄藏本案槍彈之初，並無預供犯本件恐嚇公
    眾犯行使用之意圖，係嗣後始行起意而持以為犯罪行為，足
    見被告所犯寄藏手槍罪與恐嚇公眾罪，非基於同一犯意所為
    甚明，故上述2罪間，犯意各別，行為態樣不同，侵害法益
    亦不相同，顯係各別起意，應分論併罰。公訴意旨認應論以
    想像競合裁判上一罪，亦有未合。
　㈢刑之加重與減輕事由：
　⑴累犯部分：
　　被告固前因賭博案件，經臺灣新北地方法院以109年度簡字
    第6321號判決判處有期徒刑2月確定，於110年4月6日易科罰
    金執行完畢一節，有臺灣高等法院被告前案紀錄表在卷可考
    。然起訴書內並未主張本案構成累犯，公訴檢察官亦未就構
    成累犯之事實及應加重其刑事項具體指出證明之方法，本院
    參照最高法院刑事大法庭110年度台上大字第5660號裁定意
    旨，僅將被告之前科紀錄列入刑法第57條第5款「犯罪行為
    人之品行」之量刑審酌事由，附此敘明。
　⑵本件適用自首減輕之規定：　
　　按對於未發覺之罪自首而受裁判者，得減輕其刑，但有特別
    規定者，依其規定，刑法第62條定有明文；又按犯本條例之
    罪自首，並報繳其持有之全部槍砲、彈藥、刀械者，減輕或
    免除其刑，槍砲彈藥刀械管制條例第18條第1項前段定有明
    文；又上開規定乃刑法第62條但書所指之特別規定，自應優
    先適用。查：
  ①被告持本案槍彈朝民宅大門開槍射擊結束後，在有偵查犯罪
    權限之機關人員知悉其犯罪前，即前往臺北市政府警察局大
    同分局重慶北路派出所自首，並繳交本案手槍及接受警方詢
    問，進而接受裁判，有臺北市政府警察局士林分局刑事案件
    報告書（偵卷第3至6頁）、警詢筆錄（偵卷第13至16頁）在
    卷可按。
　②就事實一部分，被告上揭舉措符合槍砲彈藥刀械管制條例第1
    8條第1項前段所規定之「犯本條例之罪自首，並報繳其持有
    之全部槍砲」要件，爰依該條例第18條第1項前段規定，減
    輕其該部分之刑；又該規定同時有免除其刑之規定，其減輕
    得減至三分之二，惟考量被告寄藏本案槍彈之時間非短，且
    係持本案槍彈開槍射擊後方交出上開手槍，而類此案件一再
    發生，業經報章媒體多次報導，嚴重影響社會治安，為遏止
    犯罪行為人競相效尤之歪風，本院考量上開犯罪行為實不宜
    輕縱，認不宜免除其刑，而依上開規定予以酌量減輕其刑。
  ③就事實二部分，被告有上揭舉措（除繳交本案手槍外），又
    同時坦承持本案槍彈射擊，可見被告確有向有偵查權之公務
    員申告尚未發覺之犯罪事實，符合刑法第62條前段之自首要
    件，爰就事實二部分，依刑法第62條前段規定減輕其刑。
　⑶被告雖於警詢及偵查均供稱其槍彈來源為「林楷勳」，然其
    亦同時供稱「林楷勳」已死亡等詞（偵卷第14、139頁），
    顯無從查證被告所述是否屬實，更無從據此查獲「林楷勳」
    ；再依卷內證據實無從認定檢警有因被告供出本案槍彈來源
    而防止重大危害治安事件之發生，自無槍砲彈藥刀械管制條
    例第18條第4項前段減刑規定之適用，辯護人認為應依上開
    法條減輕其刑，自不足信採。
　⑷按刑法第59條規定之酌量減輕其刑，必須犯罪另有特殊之原
    因與環境，在客觀上足以引起一般同情，認為即使予以宣告
    法定最低度刑，猶嫌過重者，始有其適用。此所謂法定最低
    度刑，固包括法定最低本刑；惟遇有其他法定減輕之事由者
    ，則應係指適用其他法定減輕事由減輕其刑後之最低度刑而
    言。倘被告別有法定減輕事由者，應先適用法定減輕事由減
    輕其刑後，猶認其犯罪之情狀顯可憫恕，即使科以該減輕後
    之最低度刑仍嫌過重者，始得適用刑法第59條規定酌量減輕
    其刑（最高法院100年度台上字第744號判決意旨參照）。經
    查，槍砲犯罪已是當今各國亟欲遏止防阻之犯罪類型，被告
    仍無視法之嚴禁而寄藏本案槍彈，寄藏期間非短，又另行起
    意持本案槍彈於公共場所擊發，恐嚇公眾，已對社會秩序產
    生實害，犯罪程度及情節均非輕微，衡以被告所犯上開2罪
    分別依槍砲彈藥刀械管制條例第18條第1項前段、刑法第62
    條前段規定減輕其刑，以其減得之刑與犯罪情節相較，當無
    情輕法重之憾，並不該當「客觀上足以引起一般人同情，處
    以法定最低刑度仍失之過苛」之要件，並無再依刑法第59條
    予以酌減之餘地，辯護人主張依刑法第59條酌減其刑云云，
    亦無理由。
　㈣爰審酌被告正值年輕，無視政府嚴格管制槍彈之政策，漠視
    法律禁令，任意接受「林楷勳」之託而代管本案槍彈，對社
    會治安具有負面影響；復因認遭翁瑞聰侮辱，不思以和平方
    式處理，即心生不滿，無視法紀、明目張膽地於市區巷弄持
    本案槍彈朝民宅大門射擊，嚴重影響社會治安、公然挑戰法
    秩序，犯罪情節嚴重，本應予以嚴懲；惟念其係自行投案，
    坦承所有犯行，兼衡其犯罪動機、目的、手段，於本院審理
    時自陳國中肄業之智識程度，目前與父親一起從事裝潢工作
    ，月薪約新臺幣（下同）4萬元，不須扶養他人，未婚，目
    前與家人同住之家庭生活與經濟狀況（本院卷第75頁）等一
    切情狀，分別量處如主文所示之刑，並就併科罰金刑部分諭
    知易服勞役之折算標準，及就量處有期徒刑4月部分諭知易
    科罰金之折算標準，以資懲儆。
　㈤扣案之非制式手槍1枝（含彈匣1個，槍枝管制編號000000000
    0號），具有殺傷力，已如前述，屬違禁物，不問屬於犯罪
    行為人與否，應依刑法第38條第1項規定宣告沒收。至現場
    遺留之彈頭2顆、彈殼7個，因已擊發而喪失子彈之作用與性
    質，爰不予宣告沒收。
　㈥另扣案之行動電話1支、SIM卡1張及107,925元（偵卷第59頁
    ），俱非違禁物，亦無積極證據足認與本件犯行有何關連，
    公訴意旨亦未記載要沒收，爰均不予宣告沒收，附此陳明。
據上論斷，應依刑事訴訟法第299條第1項前段，判決如主文。
本案經檢察官鄭潔如提起公訴，檢察官郭騰月到庭執行職務。
中　　華　　民　　國　　111 　年　　10　　月　　19　　日
                  刑事第八庭　審判長法  官  楊廼伶
　　　　　　　　　                  法  官  李東益
　　　　　　　　　                  法  官  林正忠
以上正本證明與原本無異。
如不服本判決應於收受判決後20日內向本院提出上訴書狀，並應
敘述具體理由。其未敘述上訴理由者，應於上訴期間屆滿後20日
內向本院補提理由書（均須按他造當事人之人數附繕本）「切勿
逕送上級法院」。
因疫情而遲誤不變期間，得向法院聲請回復原狀。
                                    書記官  張佩旻
中　　華　　民　　國　　111 　年　　10　　月　　25　　日
附錄本案論罪科刑法條全文：
槍砲彈藥刀械管制條例第7條第4項
未經許可，持有、寄藏或意圖販賣而陳列第1項所列槍砲、彈藥
者，處5年以上有期徒刑，併科新臺幣1千萬元以下罰金。

槍砲彈藥刀械管制條例第12條第4項
未經許可，持有、寄藏或意圖販賣而陳列子彈者，處5年以下有
期徒刑，併科新臺幣3百萬元以下罰金。

刑法第151條：
以加害生命、身體、財產之事恐嚇公眾，致生危害於公安者，處
2年以下有期徒刑。